【裁判字號】    97,易,1363
【裁判日期】    980225
【裁判案由】    竊盜
【裁判全文】
臺灣高雄地方法院刑事判決              97年度易字第1363號
公  訴  人  臺灣高雄地方法院檢察署檢察官
被      告  辛○○
                    現在臺灣屏東監獄執行中
被      告  庚○○
上列被告因竊盜案件，經檢察官提起公訴（97年度偵字第18727號）
，本院判決如下：
    主  文
辛○○共同犯攜帶兇器、夜間侵入住宅竊盜罪，累犯，處有期徒
刑拾月。扣案鐵鎚壹把沒收之。
庚○○共同犯攜帶兇器、夜間侵入住宅竊盜罪，累犯，處有期徒
刑壹年貳月。扣案鐵鎚壹把沒收之。
    事  實
一、辛○○前因竊盜案件，經本院以95年度易字第1047號判處有
    期徒刑4 月確定，經減刑為有期徒刑2 月，於民國96年7 月
    16日執行完畢出監；庚○○前因竊盜案件，經本院以95年度
    易字第1775號判處有期徒刑8 月確定，嗣經減刑為有期徒刑
    4 月，於96年7 月16日執行完畢出監。詎辛○○、庚○○2
    人均不知悔改，基於為自己不法所有意圖之犯意聯絡，共同
    於97年1 月8 日下午7 時許，由庚○○騎乘機車搭載辛○○
    ，行經高雄市○○區○○街196 巷6 號及8 號集合式公寓，
    見樓下樓梯間大門未鎖，認有機可乘，即持客觀上足供兇器
    使用之鐵鎚1 支，侵入該公寓樓梯間到達頂樓陽台處，由庚○○持鐵槌敲斷銅製水量計（水錶）兩端塑膠管（毀損部分
    未據告訴）後，辛○○旋將該銅製水量計（水錶）放入布袋
    內，以此方式竊取乙○○、丁○○、己○○、戊○○、甲○
    等5 住戶所有之5 個水錶，得手後欲離去前往變賣花用之際
    ，為該公寓住戶發現，庚○○、辛○○2 人旋即丟下該鐵鎚
    及上開裝載竊得水錶之布袋，分頭逃逸無蹤。嗣經警循線查
    悉上情，並扣得鐵鎚1 把。
二、案經乙○○、己○○、戊○○訴由高雄市政府警察局三民第
    一分局移送臺灣高雄地方法院檢察署檢察官偵查起訴。
    理  由
甲、證據能力部分
一、按被告以外之人於審判外之陳述，雖不符前4 條之規定，而
    經當事人於審判程序同意作為證據，法院審酌該言詞陳述或
    書面陳述作成時之情況，認為適當者，亦得為證據。當事人
    、代理人或辯護人於法院調查證據時，知有第159條第1項不
    得為證據之情形，而未於言詞辯論終結前聲明異議，視為有
    前項之同意刑事訴訟法第159條之5定有明文。
二、查本件被告犯罪事實之證據方法，詳如起訴書所引之證據等
    ：詳如(一)共同被告即證人辛○○於警詢、偵查中之陳述；(二)
    證人乙○○於警詢中之指訴及偵查中之證述；(三)證人丁○○
    、己○○、戊○○、甲○於警詢中之陳述；(四)證人楊宗憲於
    警詢之證述；(五)證人蔡淞糧於警詢及偵查中之證述；(六)證人
    蔡淞糧提出之收受物品、舊貨、五金廢料或廢棄物登記表影
    本；(七)現場照片多紙；(七)被告辛○○指認被告庚○○照片等
    。被告均同意列入證據方法（見本院97年度審易字第2112號
    卷【下稱院一卷】第29頁背面、本院97年度易字第136 號卷
    【下稱院二卷】第30頁），是本院審酌該言詞陳述或書面陳
    述作成時之情況，認為適當，自得採為證據能力，先行敘明
    。
乙、實體部分
一、上揭被告辛○○與庚○○共同竊取水錶之行為，業據被告辛○○於警詢、偵查及本院審理中坦承不諱，惟訊據被告庚○○矢口否認有何竊盜犯行，辯稱：伊不認識辛○○，案發當
    時伊不在現場，辛○○是挾怨報復等語。
二、經查：
  (一)前開被告2 人共同於起訴事實所載時間，由庚○○騎乘機車
    搭載辛○○，攜帶鐵鎚1 把，前往起訴書所載地點竊取被害
    人等之水錶，得手後欲離去前，為該公寓住戶發現，被告2
    人旋即丟下鐵鎚及竊得水錶逃逸等事實，業據同案被告辛○○於警詢、偵查中結證稱：當天係庚○○騎他的機車載伊前
    往現場，因公寓大門未鎖，便步行上樓梯間到頂樓陽台行竊
    ，行竊工具及裝水錶之布袋係庚○○準備的，行竊中被住戶
    發現後，伊與庚○○就把鐵鎚及竊得物品隨手丟棄往樓下跑
    ，約到3 樓樓梯間時，有一名男性住戶要抓我們沒有抓到等
    語（見偵一卷第5 頁至第9 頁、第10頁至第15頁、第93頁至
    第96頁）綦詳，亦核與住戶即目擊證人楊宗憲於警詢證稱：
    本件案發現場下手行竊之人確係2 名男子，且伊在4 樓往3
    樓之樓梯間看到2 人往下跑等語相符（見偵一卷第42頁），
    復本件案發現場即公寓頂樓之水錶遭破壞及竊取等情，亦有
    證人即被害人乙○○於警詢中之指訴及偵查中之證述、證人
    即被害人丁○○、己○○、戊○○、甲○於警詢中指述明確
    （見偵一卷第23頁至第37頁、第87頁至第89頁），並有鐵鎚
    1 把、已拆下之水錶等扣案可佐，堪認本案水錶確係被告辛○○與另一名男子共同行竊等情，俱屬真實，堪可採信。
  (二)雖被告庚○○以前開情詞置辯，惟被告庚○○確與同案被告
    辛○○熟識等情，業據同案被告辛○○於警詢中證稱：庚○○曾經帶其到高雄市前鎮區之鎮聯環保資源回收廠（下稱鎮
    聯回收廠）賣廢鐵、水錶等，並告訴伊他都是在該處賣廢鐵
    的等語（見偵一卷第5 頁至第9 頁）明確，核與證人即鎮聯
    環保資源回收廠負責人蔡淞糧於警詢及偵查中證稱：確有看
    過被告庚○○前往變賣廢鐵等語大致相符（見偵一卷第38頁
    至第40頁），並有證人蔡淞糧提出之收受物品、舊貨、五金
    廢料或廢棄物登記表影本（下稱廢棄物登記表）、被告辛○○指認被告庚○○照片等在卷足憑（見偵一卷第55頁、第74
    頁、第87頁至第89頁），堪信同案被告辛○○所稱其與被告
    庚○○確有熟識等情並非虛構，可信性甚高。
  (三)至被告庚○○先於警詢中陳稱：伊與辛○○完全不認識，只
    知道辛○○係伊女友之乾哥哥，伊完全不知道鎮聯回收廠等
    語（見偵一卷第16頁至第19頁），嗣經警調取前開被告庚○○於97年1 月8 日至鎮聯回收廠變賣青銅類物品共計25公斤
    ，其中包含破壞不完整之水錶、衛生器材（包括水龍頭、蓮
    蓬頭）及白鐵類物品等鎮聯回收廠之廢棄物登記表後，則改
    稱：該文書上所載物品係伊在減刑出獄後在某工地所載去變
    賣，至於變賣的地點伊只知道在高雄市前鎮區一帶，伊確實
    未曾前往行竊，伊在看守所內時，辛○○有偷騎伊的機車去
    三民區○○街某資源回收廠賣廢鐵，伊在出獄後半個月聽朋
    友說的等語（見偵一卷第20頁至第22頁），其所為前後不一
    之陳述，亦令人存疑。再查，被告庚○○既然曾經去過鎮聯
    回收廠販賣物品，焉有不知鎮聯回收廠之理？詎其先稱不知
    鎮聯回收廠，又稱其減刑出獄至鎮聯回收廠後賣廢鐵之期間
    應係在96年7 月至同年12月之間，與廢棄物登記表所載之97
    年1 月8 日之日期不符（被告庚○○係於96年7 月16日因減
    刑執行完畢出監、96年12月7 日再入看守所、96年12月24日
    當庭釋放出所等情，有其臺灣高等法院被告前案紀錄表在卷
    可按【見本院二卷第20頁】）；而其所述機車遭被告辛○○
    偷騎之期間應係96年12月入看守所期間，若被告庚○○所述
    為真，則其等2 人既不認識，被告辛○○如何取得被告庚○○之機車及鑰匙？嗣後又如何歸還？被告庚○○亦始終無法
    說明，均足認被告庚○○所辯核與事實互有出入，且顯與常
    情不符。
  (四)被告庚○○雖亦稱：辛○○的姊夫曾經來買伊抓的螃蟹，後
    來又說品質不好，辛○○便挾怨報復等語，嗣又稱：辛○○
    目前係三民一分局線民，曾經放毒品在伊女友丙○○身上，
    並想誘拐伊的錢財，丙○○係辛○○介紹給伊認識的等語（
    見本院一卷第29頁、第30頁），並於本院審理中請求傳喚其
    女友即證人丙○○到庭證明被告庚○○與辛○○之間確有糾
    紛等情，惟證人丙○○於本院審理中結證時，檢察官問：「
    是否知道被告庚○○與被告辛○○間曾有什麼糾紛？證人答
    ：「因為之前被告庚○○在執行，伊被庚○○家人罵，被告
    辛○○看伊可憐，要替伊出頭，叫伊不要管」等語（見本院
    二卷第32頁至第33頁），是足認被告庚○○與被告辛○○間
    究竟有何糾紛，被告庚○○所述與證人丙○○所述非但不一
    ，且被告庚○○時而稱其與被告辛○○並不相識，又稱女友
    係被告辛○○所介紹，復稱2 人間有諸多仇怨，不論係被告
    辛○○偷騎機車、為其姊夫所買螃蟹品質不佳而報復、擔任
    線民、放毒品在丙○○身上，抑或想誘拐被告庚○○之錢財
    ，均無法說明被告辛○○何以在與被告庚○○不認識之情形
    下，需要在自己坦承全部犯罪後，猶誣陷並不熟識之被告庚○○，益證被告庚○○所辯，均顯係犯後飾卸之詞，諉無可
    採。復證人丙○○雖亦稱：不知本件案發日，但案發期間即
    97年1 月份被告庚○○都有工作，被告庚○○24小時都與伊
    在一起，晚上也一起睡覺等語（見本院二卷第33頁），惟證
    人丙○○與被告庚○○係男女朋友關係，交情匪淺，復對於
    案發時間並無認識，其竟能於98年2 月11日至本院審理中作
    證時，對於1 年以前之日常生活情形，得以清楚記憶，實與
    常情有違；況依一般夫妻、同居男女朋友之相處，實難想像
    2 人得在1 個月以上之長時間內均24小時均在一起，亦明顯
    悖於一般人之經驗法則，是足認證人丙○○所為此部分之證
    述，均係迴護被告庚○○之詞，可信性甚低。
  (三)綜上，被告庚○○、辛○○2 人確有本件起訴所載時、地，
    竊取被害人等之水錶之事實，本件事證已臻明確，被告2 人
    之竊盜犯行，堪以認定，應予論罪科刑。
三、按刑法第321 條第1 項第1 款之夜間侵入住宅竊盜罪，其所
    謂「住宅」，乃指人類日常居住之場所而言，公寓亦屬之。
    至公寓樓下之「樓梯間」，雖僅供各住戶出入通行，然就公
    寓之整體而言，該樓梯間為該公寓之一部分，而與該公寓有
    密切不可分之關係，故於夜間侵入公寓樓下之樓梯間竊盜，
    難謂無同時妨害居住安全之情形，自應成立刑法第321 條第
    1 項第1 款於夜間侵入住宅竊盜罪，此有76年台上字第2972
    號判例參照。查被告2 人係於案發當日日落後之下午7 時許
    進入案發現場通往樓頂之樓梯間，到達頂樓犯案，業據被告
    辛○○供述明確（見偵一卷第10頁至第15頁、第93頁至第96
    頁），核與證人即目擊證人楊宗憲所述相同，並有中華民國
    97年日出日沒時刻表在卷可憑，應認已同時侵害到他人居住
    安全之法益，而屬刑法第321 條第1 項第1 款之情形；再扣
    案鐵鎚1 把，既能將被害人等之前揭水錶與接頭加以破壞，
    可見若持該工具以行兇，客觀上足以對人之生命、身體、安
    全構成危險性，自屬刑法第321 條第1 項第3 款之兇器無訛
    。是核被告2 人所為，均係犯刑法第321 條第1 項第1 款、
    第3 款夜間侵入住宅、攜帶兇器竊盜罪。起訴意旨漏未就夜
    間侵入住宅部分敘明，應予補充。被告庚○○與辛○○間，
    就上揭犯行，有犯意聯絡及行為分擔，均應論以共同正犯。
    又被告2 人前有如犯罪事實欄所載之論罪科刑執行情形，有
    本院院內索引卡紀錄表報表、臺灣高等法院被告前案紀錄表
    各1 份在卷可按（見本院卷第2 頁至第20頁），其於有期徒
    執行完畢後，5 年內再犯本件有期徒刑以上之罪，均屬累犯
    ，應依刑法第47條第1 項之規定加重其刑。爰審酌被告2 人
    已有多次竊盜、施用毒品等前科，且均甫於96年7 月16日因
    減刑後徒刑執行完畢出監，竟仍不思以己力獲取所需，再犯
    本案，其任意竊取他人財物，造成他人財產上損害，已有可
    議，復參被告庚○○於警詢、偵審中均否認犯行，顯無悔意
    ，態度亦非佳，而被告辛○○均坦承犯行，配合檢、警辦案
    ，及綜合考量被告2 人犯罪所得非多（約5000元價值之物）
    、被告辛○○係國中肄業、無業、家境勉持；被告庚○○係
    國小畢業、任臨時工、家境小康（見偵卷被告2 人之教育程
    度欄、職業欄及家庭經濟狀況欄之記載），而被告辛○○目
    前仍在監所執行中，及其上開犯罪情節等相關情狀，酌情分
    別量處如主文所示之刑，以資懲儆。
四、末按共同正犯因相互間利用他人之行為，以遂行其犯意之實
    現，本於責任共同之原則，有關沒收部分，對於共犯間供犯
    罪所用之物，自均應為沒收之諭知。查本件扣案前揭鐵鎚1
    把，係被告庚○○所有，共犯本件加重竊盜罪所用之物，業
    據被告辛○○供明在卷，應依刑法第38條第1 項第2 款規定
    宣告沒收。
據上論斷，應依刑事訴訟法第299 條第1 項前段，刑法第321 條
第1 項第1 款、第3 款、第28條、第47條第1 項、第38條第1 項
第2 款，判決如主文。
本案經檢察官程明慧到庭執行職務。
中    華    民    國    98    年    2     月    25    日
              刑事第二庭  審判長法  官  簡志瑩
                                法  官  王參和
                                法  官  呂明燕
以上正本證明與原本無異。
如不服本判決應於收受判決後10日內向本院提出上訴書狀，並應
敘述具體理由。其未敘述上訴理由者，應於上訴期間屆滿後20日
內向本院補提理由書 (均須按他造當事人之人數附繕本)「 切勿
逕送上級法院」。
中    華    民    國    98    年    2     月    25    日
                                書記官  蔡毓琦
附錄本判決論罪之法條：
中華民國刑法第321條
犯竊盜罪而有左列情形之一者，處6 月以上、5 年以下有期徒刑
：
一、於夜間侵入住宅或有人居住之建築物、船艦或隱匿其內而犯
    之者。
二、毀越門扇、牆垣或其他安全設備而犯之者。
三、攜帶兇器而犯之者。
四、結夥三人以上而犯之者。
五、乘火災、水災或其他災害之際而犯之者。
六、在車站或埠頭而犯之者。
前項之未遂犯罰之。


司法院資訊處製作；財團法人民間司法改革基金會備份。
